臺灣桃園地方法院民事簡易判決
110年度桃簡字第530號
原      告  蔡佩如  住○○市○鎮區○○路0段000巷00弄00                       ○0號
被      告  潘湘宜  
訴訟代理人  徐佑維  
上列當事人間請求返還所有物等事件，本院於民國110年11月25
日言詞辯論終結，判決如下：
    主  文
原告之訴駁回。
訴訟費用由原告負擔。
    事實及理由
壹、程序部分：
　　被告經合法通知未於最後言詞辯論期日到場，核無民事訴訟
    法第386 條各款所列情形，爰依同法第433 條之 3 規定，
    由一造辯論而為判決。 
貳、實體部分：
一、原告主張：兩造於民國109年3月8日簽訂「圓圓-愛心認養協
    議書」（下稱系爭協議），約定原告將所有之寵物貓咪圓圓
    （109年1月1日出生，母貓，漸層虎斑色，下稱系爭貓咪）
    出養予被告，被告應於109年3月21日完成系爭貓咪第2劑預
    防針（下稱第2劑），並應於同年9月1日完成系爭貓咪絕育
    手術（下稱手術），被告應以網路、部落格或相片傳訊方式
    使原告得不定期追蹤訪視系爭貓咪（下稱系爭追蹤約定），
    被告每個月需回傳被告與系爭貓咪合照、影片予原告（下稱
    系爭回傳約定），並應保持與原告之聯繫（下稱系爭聯繫約
    定），且系爭貓咪之所有權人仍為原告，然被告竟未於上開
    期限完成系爭貓咪第2劑施打及手術，更將原告從被告臉書
    好友斷絕與原告之聯繫，109年4月未回傳系爭貓咪影像，已
    違反系爭協議，被告自無權占有系爭貓咪，依民法第767條
    第1項前段、系爭協議第14條、第15條，原告得收回系爭貓
    咪，被告應給付系爭第2劑、手術及回傳等3項約定違約金各
    1萬元、聯繫約定違約金5萬元，上開違約金合計為8萬元等
    語，爰依民法第767條第1項前段、系爭協議第14條、第15條
    之法律關係，提起本件訴訟，並聲明：被告應返還系爭貓咪
    1隻予原告，並協同辦理將晶片移轉予原告。被告應給付原
    告8萬元，及自起訴狀繕本送達翌日起至清償日止，按週年
    利率5％計算之利息。
二、被告則以：原告已同意將系爭協議有關第2劑、手術期限延
    長至109年4月13日、9月5日，而系爭貓咪分別於同年月13日
    、9月4日完成第2劑及手術，被告自未逾系爭協議之第2劑、
    手術期限，另外被告雖將原告從臉書好友解除，然兩造間仍
    得以LINE聯絡，被告於109年7月5日有回傳系爭貓咪照片，
    原告並於109年9月間及110年2月25日至被告處訪視系爭貓咪
    ，被告自無違反系爭協議等語，資為抗辯，並聲明：原告之
    訴駁回。如受不利判決，願供擔保請准宣告免為假執行。 
三、本院之判斷：
  ㈠兩造於109年3月8日簽訂系爭協議，由原告將其所有之系爭貓
    咪出養予被告，約定被告應於109年3月21日、9月1日分別完
    成系爭貓咪第2劑施打及手術，並約定系爭追蹤等約定及系
    爭貓咪之所有權人仍為原告，違反上開約定，依系爭協議第
    14條、第15條約定，原告得收回系爭貓咪，被告應給付系爭
    聯繫約定違約金5萬元，各項約定違約金各1萬元等情，有系
    爭協議、兩造間109年3月5日至110年2月25日LINE對話紀錄
    及照片附卷可參（見本院卷第6至7頁、第46至70頁、第83頁
    ），堪信為真實。
  ㈡第2劑部分：
　　系爭協議固記載被告應於109年3月21日完成系爭貓咪第2劑
    施打，然原告於109年4月9日以LINE詢問被告系爭貓咪第2劑
    是否已施打，被告回覆「約好下週二（即同年月13日）」施
    打，原告於同年月10日在被告LINE上張貼比讚卡通人物之貼
    圖回應被告等情，有LINE對話紀錄附卷可參（見本院卷第62
    頁），足認原告已同意將系爭協議之第2劑施打期限延長至
    同年月13日，而系爭貓咪已於同年月13日完成第2劑施打，
    有注射紀錄附卷可參（見本院卷第95至96頁、第101至103頁
    ），被告自無逾系爭協議約定第2劑施打期限始完成系爭貓
    咪第2劑施打之情形。
  ㈢手術部分：
　　系爭協議固記載被告應於109年9月1日完成系爭貓咪手術，
    然原告於109年9月3日以LINE詢問被告系爭貓咪手術是否會
    在同年月5日完成，有LINE對話紀錄附卷可參（見本院卷第6
    5頁），足認原告已同意將系爭協議之手術期限延長至同年
    月5日，而系爭貓咪已於同年9月4日完成絕育手術，有恩邁
    爾動物醫院診斷報告附卷可參（見本院卷第97至99頁、第10
    4至106頁），被告自無逾系爭協議約定手術期限始完成系爭
    貓咪手術之情形。
  ㈣系爭追蹤等約定部分：
　　按因不可歸責於債務人之事由，致未履行契約者，債務人不
    負契約違反即債務不履行責任。另權利之行使，不得違反公
    共利益，或以損害他人為主要目的。行使權利，履行義務，
    應依誠實及信用方法，民法第148條定有明文。經查，被告
    將原告從臉書好友解除，為被告所不爭執（見本院卷第92頁
    反面），然本件係於110年1月6日起訴，有民事起訴狀本院
    收狀章戳附卷可參（見本院卷第3頁），兩造自109年3月5日
    起即以LINE相互聯繫，在本件起訴後之110年1月12日至16日
    間仍以LINE聯繫原告至被告處訪視系爭貓咪之事宜，原告並
    於同年2月25日至被告處訪視系爭貓咪等情，有LINE對話紀
    錄附卷可參（見本院卷第46至70頁），尚難認原告已無法以
    網路追蹤訪視系爭貓咪以及無法聯繫被告，自難認被告已違
    反系爭追蹤及聯繫約定。又原告於109年9月間寄發存證信函
    要求被告返還系爭貓咪，並給付違約金，嗣後更對被告提起
    刑事侵占系爭貓咪之告訴等情，有存證信函、回執及臺灣桃
    園地方檢察署110年度偵字第2718號不起訴處分書附卷可參
    （見本院卷第11至13頁、第81至82頁），然在上開情形下，
    原告既仍得以LINE及至被告處追蹤訪視系爭貓咪身體狀況，
    而系爭追蹤、回傳及聯繫約定目的均在於原告得以追蹤系爭
    貓咪身體狀況，衡諸常情自難期待，被告尚應定期回傳系爭
    貓咪影像。從而，依誠信原則，原告自亦不得請求被告應定
    期回傳系爭貓咪影像，被告縱未定期回傳亦難認可歸責於被
    告。因此，被告縱未定期回傳系爭貓咪影像，仍不生違反系
    爭回傳約定之違約責任。
  ㈤綜上，被告既無違反系爭協議，原告自不得依系爭協議第14
    條、第15條約定，以被告違反系爭協議為由請求被告返還系
    爭貓咪及給付違約金8萬元。又被告未違反系爭協議，自得
    依系爭協議有權占有系爭貓咪，原告自不得民法第767條第1
    項前段規定請求被告返還系爭貓咪，原告主張被告應返還系
    爭貓咪及給付違約金8萬元云云，自不可採。
四、綜上所述，原告依系爭協議及民法第767條第1項前段之法律
    關係，請求被告應返還系爭貓咪予原告，並協同辦理將晶片
    移轉予原告。被告應給付原告8萬元，及自起訴狀繕本送達
    翌日起至清償日止，按週年利率5％計算之利息，為無理由，
    應予駁回。
五、本件事證已臻明確，兩造其餘攻擊防禦方法及所提證據，經
    核於判決結果不生影響，爰不一一論述，併此敘明。
六、訴訟費用負擔之依據：民事訴訟法第78條。
中　　華　　民　　國　　110 　年　　12　　月　　17　　日
                  桃園簡易庭  法  官  張明宏
以上為正本係照原本作成。
如不服本判決，應於送達後20日內，向本院提出上訴狀並表明上
訴理由，如於本判決宣示後送達前提起上訴者，應於判決送達後
20日內補提上訴理由書（須附繕本）。
如委任律師提起上訴者，應一併繳納上訴審裁判費。   
中　　華　　民　　國　　110 　年　　12　　月　　17　　日
                              書記官  石曉芸